【裁判字號】    88,上易,1262
【裁判日期】    890504
【裁判案由】    背信
【裁判全文】
臺灣高等法院臺中分院刑事判決                  八十八年度上易字第一二六二號
    上  訴  人  臺灣台中地方法院檢察署檢察官
    上  訴  人
    即  被  告  丁○○
    選任辯護人  黃興木
    被      告  戊○○
    被      告  丙○○
右上訴人因被告等背信案件，不服臺灣台中地方法院八十七年度易字第二八○六號中
華民國八十八年三月三十日第一審判決（起訴案號：臺灣台中地方法院檢察署八十七
年度偵字第五九五、四五六三號），提起上訴，本院判決如左：
    主  文
原判決關於戊○○、丙○○部分撤銷。
戊○○、丙○○共同為他人處理事務，意圖為第三人不法之利益，而為違背其任務之
行為，致生損害於本人之財產，各處有期徒刑陸月。
其餘上訴駁回。
    事  實
一、丁○○自民國（以下同）八十三年間起係上欣股份有限公司（下稱上欣公司）負
    責人，明知該公司所生產之「Ｃ型管」原均以每支新台幣（下同）八百元（原判
    決誤載為五百元，應予更正）之價格售予可達機械股份有限公司（下稱可達公司
    ），竟意圖謀取亦由其擔任董事長、其近親劉南璟、女婿謝天惠擔任董事之優士
    雅股份有限公司（下稱優士雅公司）不法利益，於八十五年（起訴書誤載為八十
    三年）八月三日，以每支「Ｃ型管」五百元之價格，售予優士雅公司一千四百五
    十九支「Ｃ型管」，再由優士雅公司以每支八百元之價格售予可達公司，而為違
    背其任務之行為，致上欣公司減少原可獲得之利潤四十三萬七千七百元《即（
    800-500）X1459=437700》，致生損害於上欣公司之財產。
二、戊○○係上欣公司八十六年間之負責人，丙○○則係該公司之特別助理，該公司
    於八十六年三月二十四日經台灣省政府建設廳核准解散登記，其二人竟共同意圖
    損害上欣公司之利益，未經清算程序，即將上欣公司價值合計約八十九萬五千元
    之財產晒紗機三架、單輪製紗機一台、折紗桌二張、電腦、電子秤各一部、儲紗
    架一具、空壓機四台、烘箱二台、油壓台一座、油壓檯車一台、立型冷氣一台、
    昇降機一台、油壓處理槽一台、堆高機、穿孔機、研磨機各一部、鋸炳機二部、
    儲氣筒一個、ＲＡ機、裝橡膠圈機各一台等物，無償讓與丙○○所設之勝英翰有
    限公司，而為違背任務之行為，致生損害於上欣公司之財產。
三、案經上欣公司股東庚○○向台灣台中地方法院檢察署告發，由該署檢察官偵查起
    訴。
    理  由
一、上訴駁回部分：
（一）訊之被告丁○○固不諱言其自八十三年間起係上欣公司負責人，另亦為優士雅
      公司負責人，且上欣公司於八十五年八月三日以每支Ｃ型管五百元之單價售與
      優士雅公司，然矢口否認有何背信犯行，辯稱：上欣公司於八十五年八月以前
      出售給可達公司之Ｃ型管，均係已完成品，價格每支八百元，嗣因訂單過多製
      造不及，而於同年八月後出售Ｃ型管半成品材料予優士雅公司，請優士雅公司
      經多層次加工、調整、塗裝等步驟後完成Ｃ型管成品，是上欣公司售予可達公
      司及優士雅公司之產品完成度既有不同，價格自有差異云云。
（二）經查：右揭事實，業據告發人庚○○指述甚詳，且有統一發票影本二件附卷可
      稽。又上欣公司於八十五年間並無出貨供應不足之現象，該公司Ｃ型管原均找
      尚興公司加工，優士雅公司係地下工廠，不會代工研磨等情，業據證人即原上
      欣公司員工己○○於偵查及本院調查中證述明確。是被告丁○○所辯上欣公司
      係因訂單過多不及生產，始將Ｃ型管半成品出售予優士雅公司等語，即非實在
      。證人己○○於原審法院審理時雖改稱：未聽過優士雅公司，亦不知上欣公司
      有無賣Ｃ型管給該公司等語（見原審法院八十七年十一月十七日審判筆錄），
      然其於偵查及本院調查中既能明確陳述優士雅公司並無代工技術之特徵，顯然
      對該公司有某程度之了解，其於原審法院審理時之證言即有迴避重點之嫌，尚
      不足據為對被告有利之認定。
（三）上欣公司出貨予可達公司及優士雅公司之統一發票上所載品名均係「Ｃ型管」
      、「Ｃ型擺架」，並未區分係成品或半成品，有統一發票影本數件在卷可憑（
      見台灣台中地方法院檢察署八十七年度偵字第五九五號偵查卷第八、九、一二
      九頁），是被告丁○○所辯上欣公司出售予優士雅公司之Ｃ型管係半成品等語
      ，亦非屬實。至證人即優士雅公司董事謝天惠於原審法院審理時到庭結證稱：
      優士雅公司自八十五年前後開始與上欣公司購買碳纖維布（即如原審法院卷第
      三十八頁編號（一）所示照片），優士雅公司購入該材料後，繼續製作長條、
      補釘至密合程度，再由上欣公司作硬化處理及發包補土後，續由優士雅公司完
      成成品，再由上欣公司做塗裝及貼標簽等工作。上欣公司出售碳纖維布（含上
      欣公司織布、成型、補土、烤漆等工作）每支五百元，再由優士雅公司以一支
      八百元之價格賣出。伊於八十四年至八十六年間在上欣公司擔任董事長祕書，
      上欣公司固有生產Ｃ型管之技術，然上欣公司主要係生產球拍，Ｃ型管之生產
      流程與其主要產品之生產流程並不相容等語（見原審法院八十八年三月十九日
      審判筆錄）。另證人即曾任上欣公司開發主管及副廠長之乙○○於原審法院審
      理時到庭結證稱：Ｃ型管係由上欣公司織紗、裁片後送至優士雅公司加工，上
      欣公司售予優士雅公司的織紗裁片係Ｃ型管之配件，不是半成品，上欣公司因
      生產球拍之數量很大，做Ｃ型管之人數減少，故無法再做Ｃ型管等語（見原審
      法院八十七年十月三十日審判筆錄）。然前一證人係被告丁○○之女婿，後一
      證人曾與被告丁○○一同任職上欣公司，均係該被告之親屬及舊識，所為證言
      難免有迴護該被告丁○○之嫌，是否可信，已非無疑。且上欣公司與優士雅公
      司間果有證人即優士雅公司董事謝天惠於原審法院審理時所述代工之情事，衡
      情應有相關之發票、帳冊、進出貨品單據等憑證，惟被告丁○○迄仍未能提出
      該有關之憑證以實其說。又上欣公司設於豐原市○○里○○路，優士雅公司則
      位於東勢鎮○○里○○街二九八號，相隔距離不可謂近，該二公司間竟為該單
      價不高之產品彼此往來運送加工，就是否符合運輸成本，誠啟人疑竇。故該等
      詞自不足資為被告丁○○有利之證據。
（四）上欣公司本委託尚興公司為其從事Ｃ型管之加工補土，原先一支四十五元，嗣
      後一支四十七元等情，已據證人尚興公司負責人章聰桔於偵查中證述綦詳，另
      可達公司原向上欣公司購買Ｃ型管有相當長之時間，直至上欣公司丙○○稱該
      公司股東有變化，應其要求始改向優士雅公司下訂單等情，亦據證人可達公司
      副總李國健於原審法院審理時到庭結證明確（見原審法院八十七年十一月十七
      日審判筆錄），足見上欣公司本有長期自行銷售Ｃ型管之事實，且其售予可達
      公司每支Ｃ型管八百元之售價，扣除交由尚興公司加工之費用，尚可得約七百
      五十元，較諸以每支Ｃ型管五百元之價格售予優士雅公司顯較有利，倘非被告
      丁○○為圖優士雅公司之利益，豈有明知上述利害關係，仍決意將Ｃ型管改售
      予優士雅公司，導致上欣公司之利益減損之理？況優士雅公司於八十五年八月
      二日辦理設立登記完畢，負責人即被告丁○○、董事劉南璟、謝天惠分別係被
      告丁○○之子及女婿一節，為被告丁○○所不諱言，復有優士雅公司變更登記
      事項卡在卷可憑。而上欣公司於優士雅公司設立登記完畢次日，即以遠低於賣
      與可達公司之價格，出售Ｃ型管予優士雅公司，被告丁○○此舉若非圖謀其與
      親戚共組之優士雅公司利益，孰能置信？
（五）綜上所述，被告丁○○任職上欣公司董事長期間，竟為圖其與其親戚所另組優
      士雅公司之利益，將原由該公司自行以單價八百元售予可達公司之Ｃ型管，改
      以五百元之單價售予優士雅公司，由優士雅公司轉售可達公司，自已導致上欣
      公司之利益受損，其前揭辯解顯係卸責之詞，不足採信。本件事證明確，其犯
      行堪以認定。
（六）核被告丁○○所為，係犯刑法第三百四十二條第一項之背信罪。原審法院因而
      適用刑事訴訟法第二百九十九條第一項前段，刑法第三百四十二條第一項，罰
      金罰鍰提高標準條例第一條前段之規定，並審酌被告之素行、犯罪之動機、目
      的、手段、所生危害、犯後否認犯行態度非佳等一切情狀，量處有期徒刑五月
      ，核其認事用法並無不合，量刑亦稱允當，被告丁○○上訴意旨否認犯罪，空
      言指摘原判決不當，並無可取，為無理由，應予駁回。
二、撤銷改判部分
（一）訊據被告戊○○、丙○○二人固不諱言於八十六年間分別係上欣公司之負責人
      及特別助理，然均堅決否認有何背信犯行，辯稱：上述機器設備中一部分係其
      等於上欣公司解散後尚未遭查封前即出售予案外人金狐企業有限公司（下稱金
      狐公司）與莊峻榮，金狐公司與莊峻榮原亦係上欣公司之債權人，而以債權抵
      付機器設備之部分價金，另以支票或現金支付價金，惟由丙○○暫為保管，另
      有部分則由丙○○自行購得等語。
（二）經查：右揭事實，業據告發人指述歷歷。被告丙○○雖提出購入證明四紙，證
      明上欣公司部分機器設備係以合法程序售予莊峻榮與其自己，然經檢察官當場
      勘驗購入證明，發現該四張證明上所使用之印章印色，竟未乾燥，以手指壓按
      ，仍可反印在手指上，有該四張證明在卷可按。該證明既係八十五年六月間所
      書立，放置近二年，印章之印色竟未乾燥。又被告丙○○與莊峻榮對於究竟是
      在何時及何地書寫該四張證明，二人供詞互不相同（參照八十七年四月三十日
      偵訊筆錄），故該購入證明顯係不實，甚為明顯。雖該購入證明三張及讓渡證
      明書一份經原審法院送法務部調查局鑑定結果，經該局以「因受溫度、溼度等
      保存條件不定之影響，無法確認其上所蓋印文及日期是否係同一時間」為由，
      認為無法鑑定，有該局八十七年五月十四日（八七）處發技（二）字第８７０
      ３２９３６號退還鑑定案件通知單在卷足憑。惟經檢察官當場勘驗購入證明，
      發現該四張證明上所使用之印章印色，竟未乾燥，以手指壓按，仍可反印在手
      指上，已如上述，故原審法院上開送鑑定之舉，核無必要，故該鑑定結果不足
      資為被告戊○○、丙○○有利之證據。又被告戊○○與丙○○復無法提出上欣
      公司帳冊以供查核，用以證明出售機器設備之價金果真入帳。且上欣公司如真
      出售機器予莊峻榮，何以仍放置於被告丙○○之勝英翰公司，而未取走？此莊
      峻榮雖解釋係本來要投資大陸，因故取消，然上開機器設備價值不菲，果無確
      切之使用必要，衡情要無輕易價購後，卻無故閒置不用之理。莊峻榮雖解釋係
      本來要投資大陸，因故取消云云，惟查其迄未能就確曾投資之事，提出相關證
      據，以實其說，上開說詞不能算是合理之解釋，足見上欣公司之機器設備並未
      合法轉讓甚明。
（三）上欣公司所有動產係在八十六年八月七日經原審法院查封，有該院八十五年度
      執字第一五六二六號民事執行卷宗影本附卷可稽，被告戊○○於八十七年四月
      三十日偵訊中稱：「查封前我並沒有賣掉任何機器設備」、「上欣公司之機器
      設備先經法院拍賣，未經拍賣之部分，再由丙○○賣給莊峻榮。」而被告丙○○則謂：「八十六年五月二十幾日賣一部萬能測試機八萬五千元，八十六年六
      月經戊○○之同意讓莊峻榮挑了十幾樣之機器共七十幾萬元。」足見被告戊○○與丙○○對於轉讓機器設備之時間，所供已互不一致。
（四）原審法院雖認定：上欣公司於第一商業銀行豐原分行開設之活存第00000
      000000號帳戶，於八十六年七月十一日存入金額十二萬元之款項是為交
      換票據，其付款銀行為彰化商業銀行潭子分行，帳號為0000000，票號
      為0000000號，此有第一商業銀行豐原分行中華民國八十八年三月四日
      （八八）一豐字第四十號函存卷可考，與卷附八十六年五月三十日金狐公司向
      上欣公司購買機器之購入證明中（見台灣台中地方法院檢察署八十七年度偵字
      第五九五號卷第一七九頁）所載，金狐公司交付上欣公司用以支付貨款之支票
      （ＭＡ0000000、到期日《應係發票日之誤》八十六年七月十一日、面
      額十二萬元）顯係同一。又上開帳戶於八十六年六月二十九日、七月二十六日
      、八月二十六日、九月二十六日、十月二十八日分別有八萬五千元匯入，十一
      月二十七日、十二月二十七日、二月二日、二月二十七日、三月二十七日分別
      有六萬四千元匯入，該等款項匯入之日期及數額，與莊峻榮向上欣公司購買機
      器設備之購入證明所載，購買機器設備款項分十期支付（即八十六年六至十月
      ，每月二十六日支付八萬五千元，八十六年十一、十二月及八十七年一至三月
      ，每月二十六日支付六萬四千元），亦大致相符。另依卷附八十六年五月二十
      七日購入證明所載，莊峻榮係以八萬五千元向上欣公司購買萬能測試台一台，
      而上欣公司前開帳戶於八十六年五月二十七日確實存入八萬五千元；卷附八十
      六年六月三十日及七月三十日之購入證明所示，被告丙○○係以三萬五千元向
      上欣公司購買球拍橡皮專用機器一台及鋸柄機一台，另以三萬元向上欣公司購
      買置拍箱三十個、平衡尺一個，而上欣公司前開帳戶於八十六年六月三十日及
      七月三十日亦確有三萬五千元及三萬元匯入（前述上欣公司帳戶之存款紀錄均
      有該帳戶影本附卷可查）。是以上欣公司之帳戶，於前述購入證明及讓渡證明
      書上所記載，被告丙○○、案外人莊峻榮及金狐公司買受機器設備或應交付款
      項之時間，均有與機器售價相同之款項匯入云云。惟本院查：依上欣公司於第
      一商業銀行前述帳戶資料觀之，八十六年七、八、九及十月各為八萬五千元之
      入款，及同年十一、十二月、八十七年二、三月各六萬四千元之入款，均係以
      票據支付，與莊峻榮於八十七年四月三十日偵訊時所稱其係以現金支付買賣價
      金，顯然不同。且上開票據其發票人或為被告丁○○，或為優士雅公司，業經
      本院函請第一銀行東勢分行及華南銀行東勢分行查明屬實，故被告丙○○辯稱
      該等支票係莊峻榮向上欣公司購買機器之價款云云，與事實不符。又被告戊○○嗣後雖辯稱：被告丙○○收受買賣價金後交予被告丁○○，被告丁○○才開
      支票存入上開上欣公司備償專戶帳戶云云。然被告丁○○果若收受買賣價金，
      衡情應係直接存入上欣公司帳戶，豈有多此一舉轉輾再簽發支票以存入帳戶之
      理。足見被告戊○○、丙○○所辯上欣公司之機器設備，係在該公司遭原審法
      院查封前，出售予被告丙○○、金狐公司及莊峻榮一節，即非可採。本件事證
      明確，被告戊○○、丙○○犯行可以認定。
（五）核被告戊○○、丙○○所為，係犯刑法第三百四十二條第一項之背信罪。被告
      間有犯意之聯絡，行為之分擔，均為共同正犯。原審不察，遽予無罪之諭知，
      自有未洽，檢察官上訴意旨，指摘原判決不當，非無理由，自應予撤銷改判。
      爰審酌被告犯罪之動機、目的、手段，及其品性、生活狀況、智識程度、犯罪
      所生之損害，及犯罪後態度等一切情狀，各量處如主文第二項所示之刑。
三、據上論斷，應依刑事訴訟法第三百六十九條第一項前段、第三百六十八條、第三
      百六十四條、第二百九十九條第一項前段，刑法第二十八條、第三百四十二條
      第一項，罰金罰鍰提高標準條例第一條前段，判決如主文。
本案經檢察官甲○○到庭執行職務。
中      華      民      國    八十九     年     五     月      四       日
                                  臺灣高等法院臺中分院刑事第十庭
                                        審判長法  官  林  照  明
                                              法  官  李  寶  堂
                                              法  官  蕭  廣  政
右正本證明與原本無異。
不得上訴。
                                              書記官  陳  三  軫
中      華      民      國    八十九     年     五     月      十       日
附錄：
刑法第三百四十二條第一項：
為他人處理事務，意圖為自己或第三人不法之利益，或損害本人之利益，而為違背其
任務之行為，致生損害於本人之財產或其他利益者，處五年以下有期徒刑、拘役或科
或併科一千元以下罰金。
                                                                        Ｅ


司法院資訊處製作；財團法人民間司法改革基金會備份。
